【裁判字號】    97,上易,1721
【裁判日期】    971017
【裁判案由】    竊盜
【裁判全文】
臺灣高等法院刑事判決                97年度上易字第1721號
上  訴  人  臺灣臺北地方法院檢察署檢察官
被      告  甲○○
上列上訴人因被告竊盜案件，不服臺灣臺北地方法院97年度易字
第379號，中華民國97年5月22日第一審判決（起訴案號：臺灣臺
北地方法院檢察署96年度偵字第18977 號），提起上訴，本院判
決如下：
    主  文
上訴駁回。
    理  由
一、公訴意旨以：被告甲○○於96年8月1日上午9 時許，與乙○○（乙○○此部分犯罪事實業經臺灣臺北地方法院96年度易
    字第2461號判處有期徒刑七月，本院97年度上易字第191 號
    判決駁回上訴而確定）共同基於意圖為自己不法所有之犯意
    聯絡，由乙○○駕駛登記為被告甲○○所有之車號EX-4655
    號自用小貨車，至臺北縣樹林市○○路116巷7號，乙○○翻
    越門扇進入上址2 樓被害人丙○○住處後，被告甲○○則在
    外接應，總計竊取丙○○所有之單張集郵卡65張、首日封20
    5封、舊硬幣1,524枚、字畫10幅、首日實寄封458封、玉珮1
    只、鳥籠時鐘1個、慶豐銀行信用卡2張、集郵冊10冊、集硬
    幣冊6冊、澳門回歸紀念幣1套，嗣經警於96年8月10日下午6
    時30分，持搜索票在臺北市○○區○○路2段372巷60號2、3
    樓被告乙○○住處，扣得竊盜工具鯉魚鉗、T型板手等1批（
    共13件）及單張集郵卡65張、首日封205 封、舊硬幣1524枚
    、字畫10幅、首日實寄封458封、玉珮1只、鳥籠時鐘1 個、
    慶豐銀行信用卡2張、集郵冊10冊、集硬幣冊6冊、澳門回歸
    紀念幣1套等物，始查知上情。因認被告甲○○涉犯刑法321
    條第1項第2款之竊盜罪嫌。
二、按犯罪事實應依證據認定之，無證據不得認定犯罪事實，不
    能證明被告犯罪者，應諭知無罪之判決，刑事訴訟法第154
    條第2項及第301 條第1項分別定有明文。次按認定犯罪事實
    所憑之證據，雖不以直接證據為限，間接證據亦包括在內；
    然而無論直接或間接證據，其為訴訟上之證明，須於通常一
    般之人均不致有所懷疑，而得確信其為真實之程度者，始得
    據為有罪之認定，倘其證明尚未達到此一程度，而有合理之
    懷疑存在時，事實審法院復已就其心證上理由予以闡述，敘
    明其如何無從為有罪之確信，因而為無罪之判決，尚不得任
    意指為違法，最高法院76年臺上字第4986號著有判例要旨可
    資參照。又按共同被告所為不利於己之陳述，必須顯無瑕疪
    可指，而就其他方面調查又與事實相符，始足採為他被告論
    罪之依據，最高法院46年臺上字第419 號著有判例意旨可參
    。
三、公訴人認被告甲○○涉犯前開竊盜罪嫌，無非係以共犯即被
    告乙○○之供述、被害人丙○○指訴及其出具之失竊報告、
    贓物認領保管單為其主要論據。訊據被告甲○○堅詞否認有
    何竊盜犯行，辯稱：EX-4655 號自用小貨車是被告乙○○所
    購買，平常亦是被告乙○○在使用，僅是借登記在伊名下。
    伊從未與被告乙○○一起去臺北縣樹林市，更沒有一起去被
    害人丙○○家偷竊。伊有跟被告乙○○一起出去過，是幫被
    告乙○○從德昌街、民和街搬家到光復橋附近等語。
四、經查：
  (一)證人即被告乙○○於原審審理時具結證稱：「我有於96年8
    月1日上午9 點駕駛EX-4655號自用小貨車，到臺北縣樹林市
    ○○路116巷7號，翻越門扇進入二樓丙○○住處竊取丙○○
    所有的集郵卡等物，當時甲○○沒有去樹林，EX-4655 號自
    用小貨車是我跟車商買的，跟甲○○沒有關係，我請他當車
    主的名字，因那時我有欠紅單的錢，車平常是我在開。我與
    甲○○是朋友，認識有2、3年了，經過朋友介紹，交情算不
    錯，我跟甲○○沒有糾紛、仇恨。本件竊盜甲○○沒有去，
    那時檢察官有問『如果甲○○沒有跟你去，甲○○去哪』，
    我怎麼知道甲○○去哪裡。他們拿三張照片給我看，問我車
    主是誰，我說甲○○。我有請甲○○幫我搬家，我帶甲○○
    去德昌街，時間記不起來但是在我去丙○○家之前。」等語
    （見原審卷第38、39頁），與被告甲○○辯稱未曾與被告乙○○一起至被害人丙○○家中偷竊等情大致相符。而被告乙○○雖於96年08月11日警詢時陳稱：「被告甲○○是我們竊
    盜集團的成員之一，他負責開車接應及搬運贓物工作，他也
    和我們在臺北縣樹林市○○路一帶偷竊多次，但時、地我現
    記不得。」等語（見偵卷第10頁）；於96年08月21日警詢時
    供稱：「96年8月1日上午9時左右，由我和甲○○駕EX-4655
    號自用小貨車至臺北縣樹林市○○路116巷7號丙○○失主家
    中，我入內行竊，甲○○則負責把風及幫忙搬運贓物。」等
    語（見偵卷第16頁）；以及於96年09月28日偵查時供稱：「
    甲○○是跟我一同去樹林，但他沒有偷竊，是我進去偷的，
    他不知道，他在車上等。」等語（見偵卷第62頁），然而，
    被告乙○○於96年08月11日警詢時亦陳稱：「臺北縣樹林市
    ○○路116巷7號丙○○住處失竊案，是我單獨一人於96年08
    月1日上午9時左右所偷，我單獨一人選定目標而爬窗戶入內
    行竊，所駕車輛亦為EX-4655 號自用小貨車」等語（見偵卷
    第10頁）；於96年09月28日偵查時供稱：「甲○○沒有跟我
    去偷竊過，有一起出去，但沒有偷竊。」等語（見偵卷第62
    頁）；於原審法院96年度易字第2461號被告乙○○所涉竊盜
    案件偵審中多次陳稱：到臺北縣樹林市丙○○住處偷竊，都
    只有伊一個人去，甲○○沒有參與竊盜等語。（見原審卷第
    48、50、51頁，偵卷第102、108頁），可見被告乙○○前後
    供述不一，顯互相矛盾而有瑕疵，其前揭所為不利於被告甲○○之陳述是否可信，已非無疑，且於96年08月10日因結夥
    三人竊盜案件與被告乙○○同時遭查獲之曾文海、王銘河均
    於檢察官偵訊時陳稱：沒有與被告甲○○一同去偷竊，曾文
    海稱有認識甲○○但不熟，王銘河稱沒見過甲○○，不認識
    甲○○，不知道EX-4655 號自用小貨車登記是甲○○所有，
    以為是乙○○的等語（見偵卷第62、69頁），且證人曾啟興
    於96年08月10日前1、2禮拜跟監被告乙○○（詳後所述），
    亦未發現被告甲○○是屬於被告乙○○之竊盜集團之成員之
    情事，故被告乙○○於前揭警偵訊時所為不利於被告甲○○
    之供述，顯非無瑕疵，揆諸前開說明，並不可採。
  (二)證人曾啟興固於原審審理時具結證述：「丙○○家竊盜案的
    查獲，是因我們跟監被告1、2個禮拜，從跟監乙○○回到他
    家，進去搜索，搜索到贓物，我們通知被害人前來，那台EX
    -4655 號車是登記甲○○的名字，當天沒有查獲甲○○，甲○○好像是乙○○自己主動說出來的。」等語（見原審卷第
    39頁），僅能證明被告乙○○於96年08月21日警詢時有關被
    告甲○○之陳述是被告乙○○主動提及，然被告乙○○於警
    詢時之陳述有上開前後不一等瑕疵而難以採信，已詳如前所
    述，亦無從逕以推認被告甲○○有共犯本案竊盜之事實。再
    者，徵之公訴人提出之被害人丙○○指訴及其出具之失竊報
    告、贓物認領保管單等證據，亦僅能認定前揭被害人丙○○
    之物品失竊之事實，以之證明被告甲○○共同犯本案竊盜之
    犯行，尚嫌失據。
五、綜上所述，公訴人所舉之證據與所指出之證明方法尚未足使
    本院確信被告甲○○犯本件竊盜罪，依照前開之說明，不能
    證明被告甲○○犯罪，自應為被告甲○○無罪之諭知。
六、公訴人上訴意旨略以：共同被告乙○○既曾於96年8 月11日
    警詢時陳稱：「被告甲○○是我們竊盜集團的成員之一，他
    負責開車接應及搬運贓物工作，他也和我們在臺北縣樹林市
    ○○路一帶偷竊多次，但時、地我現記不得」、於96年8 月
    21日警詢時供稱：「96年8月1日上午9 時左右，由我和甲○○駕EX-4655號自用小貨車至臺北縣樹林市○○路116巷7 號
    丙○○失主家中，我入內行竊，甲○○則負責把風及幫忙搬
    運贓物」，以及於96年9 月28日偵查時供稱：「甲○○是跟
    我一同去樹林，但他沒有偷竊，是我進去偷的，他不知道，
    他在車上等」，則被告甲○○是否曾於96年8月1日上午9 時
    左右，出現在犯罪現場即臺北縣樹林市○○路116巷7號附近
    ？若否，被告甲○○於96年8月1日上午9 時前後究在何處？
    做何事？亦即被告甲○○有無不在場證明？該不在場證明是
    否合理？在在對於被告甲○○之竊盜犯行是否成立，顯具關
    鍵性之影響，原審未予調查，已有疏漏。再者，共同被告乙○○既曾於警詢時、偵查中為上開供述，則共同被告乙○○
    個人之憑信性，即其為上開供述之動機、其與被告甲○○間
    之情誼、有無嫌隙、過節，抑或有無其他特殊關係，原審即
    應加以查證，蓋觀諸共同被告乙○○上開供述，其不只一次
    供明被告甲○○曾至犯罪現場參與行竊，其究係出於挾怨報
    復，方為上開供述，抑或礙於人情壓力，始事後為迴護之詞
    ，均有待釐清，原審未為查明，亦有不當，為此提起本件上
    訴，求為撤銷原判決，另為適法之判決云云。
七、惟查，原判決理由無罪部分四之(一)已就共同被告乙○○於警
    訊及偵查中前後供述不一之情，詳為論敘，且對共同被告乙○○前揭警訊及偵查中所述承其間確有瑕疵可指，亦逐一指
    摘綦詳，再參以，共同被告乙○○警詢所述，僅泛指被告甲○○為竊盜集團成員，但就被告甲○○究參與何次之竊盜，
    未能詳為陳明，是共同被告乙○○警詢所陳，自難遽採為被
    告甲○○不利之認定。抑且，與被告乙○○共犯竊盜案件之
    證人曾文海、王銘河亦於偵查中陳明被告甲○○共同竊盜或
    不認識被告甲○○等語，已如前述，益徵，共同被告乙○○
    於警訊及偵查中所言之不可信。末以公訴人應就被告甲○○
    所犯竊盜之事實負舉證之責，然公訴人所舉前證尚無法使法
    院形成被告甲○○曾與共同被告乙○○前往被害人丙○○住
    處之確信，則被告甲○○於96年8 月1 日上午9 時，人在何
    處？正作何事？不僅距今已有年餘，衡情難期被告甲○○能
    精確記憶，且縱被甲○○無法清楚回憶當天之行程並舉出明
    證，亦無從推論被告甲○○即有與被告乙○○共犯公訴人所
    指之竊盜犯行，是公訴人上訴指摘及此，實無再行調查之必
    要，併此說明，綜此，原審本諸經驗法則及推理作用，認被
    告甲○○竊盜犯尚屬不能證明，而為被告甲○○無罪之諭知
    ，於法核無不符，公訴人執此前詞指摘原判決不當，為無理
    由，應予駁回。
據上論斷，應依刑事訴訟法第368條，判決如主文。
本案經檢察官孫冀薇到庭執行職務。
中    華    民    國    97    年    10    月    17    日
                  刑事第十五庭審判長法  官  吳昭瑩
                                    法  官  鄭水銓
                                    法  官  李釱任
以上正本證明與原本無異。
不得上訴。
                                    書記官  洪秋帆
中    華    民    國    97    年    10    月    17    日


司法院資訊處製作；財團法人民間司法改革基金會備份。
